【裁判字號】    99,交聲,1560
【裁判日期】    991223
【裁判案由】    聲明異議
【裁判全文】
臺灣臺南地方法院交通事件裁定        99年度交聲字第1560號
原處分機關  交通部公路總局嘉義區監理所臺南監理站
異  議  人
即受處分人  李清福
上列異議人即受處分人因違反道路交通管理處罰條例案件，對於
交通部公路總局嘉義區監理所臺南監理站民國99年12月2日所為
之裁決處分（處分案號：嘉監南字第裁74-S00000000號）聲明異
議，本院裁定如下：
    主    文
原處分關於罰鍰新臺幣參萬元部分撤銷。
上開撤銷部分，李清福不罰。
其餘異議駁回。
    理    由
一、原處分意旨略以：異議人李清福於民國97年9月18日2時53分
    許，騎乘車牌號碼RW6-479號輕型機車，行經臺南市○○路
    與金華路路口處時，經臺南市警察局第六分局（下稱舉發機
    關）警員攔查並施以酒測，測得異議人呼氣酒精濃度為0.55
    mg/l，因已超過規定標準值0.25 mg/l為由而予以製單舉發
    。嗣經原處分機關即交通部公路總局嘉義區監理所臺南監理
    站以其違規事證明確，依道路交通管理處罰條例第35條第1
    項第1款（原處分漏載第24條第1項第2款）及違反道路交通
    管理事件統一裁罰基準表之規定，裁處罰鍰新臺幣（下同）
    45,000元，並應參加道路交通安全講習（本案業已執行逕行
    註銷駕駛執照1年在案）等語。
二、聲明異議意旨略以：本件業經異議人向臺南觀護志工協進會
    支付緩起訴處分金30,000元完畢，基於一事不二罰，請求撤
    銷原處分，為此聲明異議等語。
三、按汽車駕駛人，駕駛汽車經測試檢定有酒精濃度超過規定標
    準者，處15,000元以上60,000元以下罰鍰，並當場移置保管
    該汽車及吊扣其駕駛執照1年；因而肇事致人受傷者，並吊
    扣其駕駛執照2年；致人重傷或死亡者，吊銷其駕駛執照，
    並不得再考領。又汽車駕駛人，有第35條第1項規定之情形
    者，應接受道路交通安全講習，道路交通管理處罰條例第35
    條第1項第1款、第24條第1項第2款分別定有明文。又汽車駕
    駛人飲用酒類或其他類似物後其吐氣所含酒精濃度超過每公
    升0.25毫克以上者，不得駕車，道路交通安全規則第114條
    第2款復定有明文。
四、經查：
  (一)舉發機關以異議人於上揭時、地駕車，有呼氣酒精濃度為0.
    55mg/l，因已超過規定標準值0.25mg/l而予以製單舉發，嗣
    經原處分機關裁處如前所述之裁罰等情，為異議人所不爭執
    ，且有呼氣酒精濃度測定紀錄單、舉發機關97年9月18日南
    市警交字第S00000000號舉發通知單及原處分機關99年12月2
    日嘉監南字第裁74-S00000000號裁決書各1份在卷可稽，是
    異議人有酒後駕車之違規行為堪以認定。又異議人因酒後駕
    車行為，經臺灣臺南地方法院檢察署檢察官認其所為係犯刑
    法第185條之3之公共危險罪，惟參酌刑法第57條所列事項及
    公共利益之維護，認以緩起訴為適當，而依刑事訴訟法第25
    3條之2第1項第4款之規定，以97年度偵字第15361號緩起訴
    處分書命異議人應向指定機構即臺南觀護志工協進會支付30
    ,000元緩起訴處分金，且緩起訴期間自97年11月21日起至98
    年11月20日止等事實，經本院調取臺灣臺南地方法院檢察署
    97年度偵字第15361號（含97年度緩字第2699號緩起訴執行
    卷宗）偵查卷查證屬實。
  (二)惟按95年2月5日生效之行政罰法第26條第1項規定，一行為
    同時觸犯刑事法律及違反行政法上義務規定者，依刑事法律
    處罰之。但其行為應處以其他種類行政罰或得沒入之物而未
    經法院宣告沒收者，亦得裁處之。究其立法目的，無非以一
    行為同時觸犯刑事法律及違反行政法上義務規定時，由於刑
    罰與行政罰同屬對不法行為之制裁，而刑罰之懲罰作用較強
    ，故依刑事法律處罰，即足資警惕時，實無一事二罰再處行
    政罰之必要，且刑事法律處罰，由法院依法定程序為之，較
    符合正當法律秩序，應予優先適用，但罰鍰以外之沒入或其
    他種類行政罰，因兼具維護公共秩序之作用，為達行政目的
    ，行政機關仍得併予裁處。然道路交通管理處罰條例第35條
    第8項明定：「前項汽車駕駛人，經裁判確定處以罰金低於
    本條例第92條第3項所訂最低罰鍰基準規定者，應依本條例
    裁決繳納不足最低罰鍰之部分」，參以該條項係於94年12月
    28日增訂，並於95年3月1日施行，對照行政罰法第26條關於
    一事不二罰之規定，係於94年2月5日公布，於95年2月5日施
    行，顯見該項規定之立法目的應係考量適用行政罰法第26條
    後，在酒後駕車違規應受刑事處罰者，刑事處罰額度低於行
    政罰之流弊。參酌大法官解釋釋字第503號所揭示：違反作
    為義務之行為，同時構成漏稅行為之方法而處罰種類相同者
    ，如從其一重處罰已足達成行政目的時，即不得再就其他行
    為併予處罰，始符憲法保障人民權利之意旨，並未排除因前
    揭刑事處罰偏低所產生不合理之流弊而特別立法補繳差額之
    情形。
  (三)本件異議人上開酒駕行為，經檢察官依刑事訴訟法第253條
    之2第1項第4款規定為緩起訴處分，並命受處分人向公益團
    體捐款，受處分人係履行檢察官所為緩起訴處分命令，此等
    命令名義上雖非刑罰，但仍是一種特殊處遇措施，造成受處
    分人之財產減少，性質上亦屬剝奪人民財產權之處分，與刑
    事制裁無異，實質上為刑事處罰。故檢察官為緩起訴處分並
    命向公益團體捐款者，其捐款解釋上亦屬道路交通管理處罰
    條例第35條第8項所規定之罰金，監理機關雖不得再為行政
    裁處，惟若行為人所支付之緩起訴處分金，未達道路交通管
    理處罰條例第92條第3項所定最低罰鍰基準規定者，依該條
    例第35條第8項之規定，即須補繳不足最低罰鍰之部分，始
    為適法。參諸違反道路交通管理事件統一裁罰基準表之規定
    ，對於駕駛人駕駛機器腳踏車，而其吐氣所含酒精濃度超過
    每公升0.55毫克以上者，其最低應納罰鍰之數額為45,000元
    。本件異議人在刑事部分，業經檢察官為緩起訴處分，並經
    檢察官命向臺南觀護志工協進會支付30,000元，異議人並於
    98年1月16日履行上開緩起訴處分之負擔完畢，而該緩起訴
    處分亦於98年11月20日期滿未被撤銷，此有臺灣中小企業銀
    行匯款申請書、臺南觀護志工協進會98年1月23日南榮觀蘭
    緩字第9800023號函檢附臺南觀護志工協進會收據、臺灣臺
    南地方法院檢察署檢察官97年度偵字第15361號緩起訴處分
    書各1份附於上揭卷宗可憑，依前揭說明，異議人所繳緩起
    訴處分金尚不足45,000元之最低罰鍰，依上規定，本件受處
    分人行政罰罰鍰部分，應於扣除上開緩起訴處分金30,000元
    之金額後，處以15,000元罰鍰。
  (四)另原處分機關對異議人為施以道路交通安全講習之處分部分
    （本案業已執行逕行註銷駕駛執照一年在案），係罰鍰以外
    對於預防再犯之行政罰，乃為抑止酒後駕車之不法行為，維
    護道路交通用路權人之生命、身體之安全法益，依行政罰法
    第26條第1項但書之規定，得裁處之，是原處分機關此部分
    之裁決，核無不當。
  (五)綜上所述，原處分機關就異議人所處罰鍰其中30,000元部分
    之行政裁罰，即有未洽，應由本院撤銷該部分處分並應為異
    議人不罰之諭知，以資適法。至於原處分中關於罰鍰15,000
    元及應參加道路交通安全講習部分，於法並無違誤，從而，
    此部分之異議並無理由，應予駁回。
五、據上論斷，依道路交通管理處罰條例第87條第2項、道路交
    通事件處理辦法第18條、第19條前段，裁定如主文。
中    華    民    國    99    年    12    月    23    日
                      交通法庭  法  官  黃聖涵
以上正本證明與原本無異。
如不服本裁定，應於收受送達後5日內向本院提出抗告狀。（應
附繕本）
                                書記官  吳揆滿
中    華    民    國    99    年    12    月    23    日

司法院資訊處製作；財團法人民間司法改革基金會備份。
